【裁判字號】    98,訴,420
【裁判日期】    980410
【裁判案由】    偽造文書
【裁判全文】
臺灣臺北地方法院刑事判決               98年度訴字第420號
公  訴  人  臺灣臺北地方法院檢察署檢察官
被      告  甲○○
上列被告因偽造文書案件，經檢察官聲請以簡易判決處刑（九十
七年度偵字第二六二一八號），由本院刑事庭受理後（九十八年
度簡字第二二四號），復經檢察官移送併辦（九十八年度偵字第
一四六號），本院認不宜以簡易判決處刑，改依通常程序審理，
嗣被告於準備程序中就犯罪事實為有罪陳述，經本院合議庭裁定
依簡式審判程序審理，判決如下：
    主      文
甲○○意圖為自己不法之所有，而侵占脫離本人所持有之物，處
罰金新臺幣伍仟元，如易服勞役，以新臺幣壹仟元折算壹日；又
行使偽造私文書，足以生損害於公眾及他人，處有期徒刑參月，
如易科罰金，以新臺幣壹仟元折算壹日，如附表所示偽造之「乙
○○」署押（含指印及簽名）共肆拾貳枚均沒收之。
    事      實
一、甲○○與乙○○為朋友關係。乙○○於民國九十七年七月三
    十日，因搭乘甲○○駕駛之車牌號碼八Ａ—八四一九號自用
    小客車時，不慎將駕駛執照遺落於車內，甲○○竟意圖為自
    己不法之所有，將該駕駛執照予以侵占入己。嗣甲○○於九
    十七年八月二十六日凌晨三時四十分許，駕駛車牌號碼八Ａ
    —八四一九號自用小客車行經臺北縣新店市○○路○○路口
    時，與林雙志所駕駛搭載其母楊素桃之車牌號碼ＡＲ—七七
    九七號自用小客車發生碰撞（過失傷害部分另由檢察官偵辦
    中），詎甲○○為圖規避刑責，竟基於行使偽造私文書之犯
    意，出示其前所侵占之乙○○之駕駛執照，冒用乙○○之名
    義應訊，接續在如附表編號一所示之警詢筆錄上，偽造「乙
    ○○」之署押共十一枚（含捺印八枚及簽名三枚），以乙○
    ○名義製作筆錄；復在如附表編號二所示之乙○○口卡片上
    偽造「乙○○」之署押共二枚（含簽名一枚及捺印一枚）；
    又在如附表編號三所示之乙○○之駕駛執照正反面影本上偽
    造「乙○○」之署押共二枚（含簽名一枚及捺印一枚），用
    以表示係乙○○應訊之意；另在如附表編號四所示之指紋卡
    片上偽造「乙○○」之署押共十五枚（含簽名一枚、捺印十
    四沒）；又在如附表編號五所示之臺北縣政府警察局新店分
    局執行拘提逮捕告知本人通知書之上偽造「乙○○」之署押
    共四枚（含簽名二枚及捺印二枚），及在如附表編號六臺北
    縣政府警察局新店分局執行拘提逮捕告知親友通知書上偽造
    「乙○○」署押二枚（含簽名一枚及捺印一枚）；再於如附
    表編號七所示之權利告知書上，偽造「乙○○」之署押共二
    枚（含簽名一枚及捺印一枚）；另在如附表編號八所示之道
    路交通事故當事人酒精測定紀錄表上偽造「乙○○」之署押
    二枚（含簽名一枚及捺印一枚），及在如附表編號九所示之
    臺北縣政府警察局新店分局汽車駕駛人酒後生理協調平衡檢
    測紀錄表上偽造「乙○○」之署押二枚（含簽名一枚及捺印
    一枚），用以表示係乙○○接受酒精濃度及生理平衡檢測之
    意，再將上開文書持交員警而行使之，均足以生損害於乙○
    ○及檢警機關對於刑事案件偵查之正確性。嗣因內政部警政
    署刑事警察局比對指紋後，發覺有異，因而查獲上情。
二、案經臺灣臺北地方法院檢察署檢察官自動檢舉並聲請簡易判
    決處刑。
    理  由
一、本案被告甲○○所犯係死刑、無期徒刑、最輕本刑為三年以
    上有期徒刑以外之罪，被告於行準備程序中就被訴事實為有
    罪之陳述，經法官告知簡式審判程序之旨，並聽取公訴人、
    被告之意見後，本院認為適宜由受命法官獨任進行簡式審判
    程序，而依刑事訴訟法第二百七十三條之一第一項規定，裁
    定改用簡式審判程序。
二、上揭犯罪事實，業據被告於本院審理中坦承不諱，核與被害
    人乙○○於警詢及偵查中指訴情節大致相符，並經證人林雙
    志、楊素桃於警詢中證述在卷，且有被告冒用乙○○名義製
    作之警詢筆錄、口卡片、駕駛執照正反面影本、指紋卡片、
    臺北縣政府警察局新店分局執行拘提逮捕告知本人通知書、
    臺北縣政府警察局新店分局執行拘提逮捕告知親友通知書、
    權利告知書、道路交通事故當事人酒精測定紀錄表及臺北縣
    政府警察局新店分局汽車駕駛人酒後生理協調平衡檢測紀錄
    表各一件附卷可稽，堪信被告於本院審理中所為之自白應與
    事實相符。是本件事證明確，被告犯行洵堪認定，應予依法
    論科。
三、按刑法第二百十七條所稱之「偽造署押」，係指行為人冒用
    本人名義在文件上簽名或為民法第三條第三項所稱指印之類
    似簽名行為（最高法院八十年台非字第二七七號判決意旨可
    資參照），故倘行為人以簽名之意，於文件上簽名，且該簽
    名僅在表示簽名者個人身分，以作為人格同一性之證明，除
    此之外，再無任何其他用意者，即係刑法上所稱之「署押」
    ；然若於作為人格同一性之證明之外，尚有其他法律上之用
    意（例如表示收受某物之用意而成為收據之性質、表示對於
    某事項為同意之用意證明）者，即應該當刑法上之「文書」
    。經查，被告侵占被害人乙○○之駕駛執照部分所為，係犯
    刑法第三百三十七條之侵占離本人所持有之物。而被告於附
    表編號一、二、四、五、六、七所示之警詢筆錄、口卡片、
    指紋卡片、臺北縣政府警察局新店分局執行拘提逮捕告知本
    人通知書、臺北縣政府警察局新店分局執行拘提逮捕告知親
    友通知書、權利告知書上偽造「乙○○」之簽名及捺印，該
    簽名、捺印僅係表示受檢測或受詢問者係「乙○○」其人無
    誤，係作為人格同一性之證明，及知悉遭逮捕及被告知訴訟
    上權利之意別無其他一定用意之證明，自僅成立刑法第二百
    十七條之偽造署押罪。惟被告於附表編號三、八、九所示之
    乙○○駕駛執照正反面影本、道路交通事故當事人酒精測定
    紀錄表、臺北縣政府警察局新店分局汽車駕駛人酒後生理平
    衡檢測紀錄表上偽造之「乙○○」簽名及捺印，各表示其為
    「乙○○」，並由「乙○○」接受酒精測定及酒後生理平衡
    檢測之意，顯具有一定用意之表示，當屬刑法上之私文書，
    而被告偽造該私文書後復持以行使，所為係犯刑法第二百十
    六條、第二百十條之行使偽造私文書罪。被告於附表編號一
    、二、四、五、六、七所示之文書上偽造署押之行為，與其
    於附表編號三、八、九所示之文書上偽造署押之行為，雖係
    數行為，然被告主觀上均係基於避免本人被發現之目的而為
    上開行為，自始即存有偽造署押進而行使偽造文書之意思，
    上述數行為係於同時同地或密切接近之時、地實施，侵害同
    一法益，各行為之獨立性極為薄弱，依一般社會健全觀念難
    以強行分離，應認各個舉動不過為犯罪行為之一部份，而包
    括於一行為予以評價，為接續犯，應僅論以包括一罪。又被
    告上開偽造署押之行為，各為偽造私文書之階段行為，而偽
    造私文書之低度行為，復為行使之高度行為所吸收，均不另
    論罪。至被告所犯上開侵占離本人所持有之物罪及行使偽造
    私文書罪，犯意個別，行為有異，應予分論併罰。爰審酌被
    告為避免身受刑案追查，遂冒用乙○○之名義應訊，犯罪惡
    性不輕，惟考量其犯行於偵查階段即遭犯罪偵查機關發覺，
    免於浪費司法資源，且犯罪後坦承犯行，態度尚佳等一切情
    狀，各量處如主文所示之刑，並諭知易服勞役及易科罰金折
    算標準，以示懲儆。至如附表所示偽造之「乙○○」署押（
    含簽名及捺印）共四十二枚，不問屬於犯人與否，爰均依刑
    法第二百十九條規定宣告沒收之。
據上論斷，依刑事訴訟法第四百五十二條、第二百七十三條之一
第一項、第二百九十九條，刑法第二百十六條、第二百十條、第
三百三十七條、第四十一條第一項前段、第四十二條第三項前段
、第二百十九條，刑法施行法第一條之一，判決如主文。
本案經檢察官徐則賢到庭執行職務。
中    華    民    國    98    年    4    月    10     日
                          刑事第十三庭法  官 郭顏毓
上正本證明與原本無異。
如不服本判決，得於判決書送達之翌日起十日內，以書狀敘述理
由，向本院提出上訴。
                                      書記官 潘文賢
中    華    民    國    98    年    4     月    13    日
附錄本案論罪科刑法條：
刑法第二百十條
偽造、變造私文書，足以生損害於公眾或他人者，處五年以下有
期徒刑。
刑法第二百十六條
行使第二百十條至第二百十五條之文書者，依偽造、變造文書或
登載不實事項或使登載不實事項之規定處斷。
刑法第二百十七條
偽造印章、印文或署押，足以生損害於公眾或他人者，處三年以
下有期徒刑。
盜用印章、印文或署押，足以生損害於公眾或他人者，亦同。
刑法第三百三十七條
意圖為自己或第三人不法之所有，而侵占遺失物、漂流物或其他
離本人所持有之物者，處五百元以下罰金。
附表：
┌───┬───────────┬────────┐
│ 編號 │     署押之文件       │  署押之內容    │
├───┼───────────┼────────┤
│  1   │97年8月26日臺北縣政府 │「乙○○」之簽名│
│      │警察局新店分局調查筆錄│3枚、指印8枚    │
│      │                      │                │
├───┼───────────┼────────┤
│  2   │口卡片                │「乙○○」之簽名│
│      │                      │1枚、指印1枚    │
├───┼───────────┼────────┤
│  3   │乙○○駕駛執照影本    │「乙○○」之簽名│
│      │                      │1枚、指印1枚    │
├───┼───────────┼────────┤
│  4   │指紋卡片              │「乙○○」之簽名│
│      │                      │1枚、指印14枚   │
├───┼───────────┼────────┤
│  5   │臺北縣政府警察局新店分│「乙○○」之簽名│
│      │局執行拘提逮捕告知本人│2枚、指印2枚    │
│      │通知書                │                │
├───┼───────────┼────────┤
│  6   │臺北縣政府警察局新店分│「乙○○」之簽名│
│      │局執行拘提逮捕告知親友│1枚、指印1枚    │
│      │通知書                │                │
├───┼───────────┼────────┤
│  7   │權利告知書            │「乙○○」之簽名│
│      │                      │1枚、指印1枚    │
├───┼───────────┼────────┤
│  8   │道路交通事故當事人酒精│「乙○○」之簽名│
│      │測定紀錄表            │1枚、指印1枚    │
├───┼───────────┼────────┤
│  9   │臺北縣政府警察局新店分│「乙○○」之簽名│
│      │局汽車駕駛人酒後生理協│1枚、指印1枚    │
│      │調平衡檢測紀錄表      │                │
└───┴───────────┴────────┘


司法院資訊處製作；財團法人民間司法改革基金會備份。
